臺北高等行政法院判決　　　　　　　　　　九十年度訴字第一一二一號
　　　　　　　　　　　　　　　.
　　原　　　告　甲○○
　　被　　　告　臺北市稅捐稽徵處
　　代　表　人　乙○○處長）.
　　訴訟代理人　丙○○○
　　　　　　　　丁○○
右當事人間因地價稅事件，原告不服臺北市政府中華民國八十九年十二月六日府訴字
第八九一○三七四一○一號訴願決定，提起行政訴訟。本院判決如左：
　　主  文
原告之訴駁回。
訴訟費用由原告負擔。
　　事  實
一、事實概要：
    原告與他人共有坐落台北市○○段○○段一二五地號土地，原經被告臺北市稅捐
    稽徵處所屬南港分處核准按自用住宅用地稅率課徵地價稅在案，嗣臺北市政府建
    設局依據檢舉，於民國（下同）八十九年七月四日實地查獲楊源崑未辦理工廠設
    立許可及登記，於該土地上即坐落臺北市○○區○○街四十九巷七號旁增建房屋
    ，從事打火機表面網版印刷業務。乃將加強取締違章工廠勘查記錄表以八十九年
    七月六日北市建一字第八九二四○二九二○一號函送被告臺北市稅捐稽徵處所屬
    南港分處查處，經該分處查明後，以八十九年九月二日北市稽南港創字第八九九
    ○一六五六○○號函通知楊源崑，上開房屋自八十九年七月起按營業用稅率課徵
    房屋稅，並副知原告上開土地自九十年起改按一般土地稅率核課地價稅。原告不
    服向被告臺北市稅捐稽徵處所屬南港分處申請仍按自用住宅用地稅率課徵地價稅
    ，經該分處以八十九年九月二十一日北市稽南港乙字第八九○○八四六二○○號
    函復否准，原告不服，提起訴願，遭決定駁回，遂提起本件行政訴訟。
二、兩造聲明：
　　(一)原告聲明：訴願決定及原處分均撤銷。
　　(二)被告聲明：駁回原告之訴。
三、兩造之爭點：原告主張本件土地應適用自用住宅用地稅率，是否為有理由？
　(一)原告主張之理由：
　　　按訴願決定略以該函謂：「經查該地號土地設有違章工廠已非屬自用住宅用地
　　　」云云，而為駁回訴願之決定。然查，固不論被告臺北市稅捐稽徵處未深究原
      告所述地址之違建，實涉有竊佔原告等共有土地及國有土地（同地段第一一二
      號土地）之公訴罪責，是否有瀆職之疑，惟其單以一次查處為憑，即認定確有
      違章工廠之存在，置原告再三要求重新查報不理，事後又相互掩責，則該處分
      是否妥適，有深究之餘地。次查被告臺北市稅捐稽徵處所屬南港分處謂上開違
      建經人檢舉設有違章工廠，且現場勘查屬實云云，故為該處分。然原告居住該
      地達二十餘年，從未發現該地有違章工廠從事印刷業務事實存在，其所憑所據
      為何？實令人深感費解。原告提出疑點如下：是否單以現場置有相關印刷設
      備，即可認定係工廠？進行現場勘查時，有無第三人在場足證確有從事印刷
      作業之事實存在？因第三人違法之作為，土地所有人是否即應因而承受課稅
      之義務？若因第三人一時擅自置放印刷設備或短暫使用，即得以一次之勘查
      而逕行更改適用之稅率？原告以現場並未設有違章工廠之事實，業於九十年二
      月一日經臺北市政府建設局會同相關單位於現場再行勘查屬實，則除原決定所
      據之事實已不存在外，更可證明原處分所據與事實不符，故原處分及訴願決定
      於法殊有違誤，應予撤銷甚明。
　(二)被告主張之理由：
    1.按土地稅法第九條規定：「本法所稱自用住宅用地，指土地所有權人或其配偶
      、直系親屬於該地辦竣戶籍登記，且無出租或供營業用之住宅用地。」同法第
      十六條第一項前段規定：「地價稅基本稅率為千分之十。」財政部八十年五月
      二十五日台財稅第八○一二四七三五○號函釋規定：「主旨：依土地稅法第十
      七條及十八條規定，得適用特別稅率之用地，於適用特別稅率之原因、事實消
      滅時，應如何恢復一般稅率課徵地價稅一案，請依說明二會商結論辦理。說明
      ：二、本案經邀集有關機關會商獲致結論如下：依土地稅法第十七條及第十八
      條規定，得適用特別稅率之用地，於適用特別稅率之原因、事實消滅時，應自
      其原因、事實消滅之次期起恢復一般用地稅率課徵地價稅。」。
    2.本件原告起訴理由略謂：「原訴願決定對於八十九年九月二十一日北市稽南港
      乙字第八九○○八四六二○○號書函，駁回訴願部分：一、按，原決定略以上
      開稅捐稽徵處函文謂：『經查該地號土地設有違章工廠已非屬自用住宅用地』
      云云，而為駁回訴願之決定。二、然查，固不論該處未深究原告所述地址上之
      系爭違建，實涉有竊佔原告等共有土地、及國有土地（同地段第一一二號土地
      ）之公訴罪責，是否有無瀆職之疑，惟該處單以一次查處為憑，即認定確有違
      章工廠之存在，置原告再三要求重新查報於不理，事後又相互掩責，則該處分
      是否妥適三、查，謂系爭違章經人檢舉設有違章工廠，且現場勘查屬實云云，
      故為上開書函之處分。然原告居處該地達二十餘年，從未發現有該處所謂違章
      工廠從事印刷業務事實之存在，其所憑、所據為何？」等語。
　　3.卷查原告與他人共有臺北市○○段○○段一二五地號土地其地上建物，即臺北
　　　市○○區○○街四十九巷七號一樓旁之違建，經查明並未依法申報房屋稅籍，
　　　原告與其配偶周雅芳設籍於臺北市○○區○○街四十七巷十六號二樓，直系親
　　　屬亦未於該地辦竣戶籍登記，有戶政連線戶籍資料影本附卷可稽，與申請自用
　　　住宅用地稅率要件顯不該當。又本件既經臺北市政府建設局於八十九年七月四
      日赴現場勘查，查獲楊源崑於該土地上設有違章工廠，從事打火機表面網版印
      刷業務之事實，亦不符合土地稅法第九條規定自用住宅用地稅率之要件。又依
      前揭財政部函釋亦闡明適用優惠稅率之原因消滅時，自次期起恢復一般用地稅
      率課徵地價稅。是被告臺北市稅捐稽徵處所屬南港分處所為原處分揆諸首揭法
      條及財政部函釋規定，並無違誤，訴願決定遞予維持，亦無不合。
　　理  由
一、按「本法所稱自用住宅用地，指土地所有權人或其配偶、直系親屬於該地辦竣戶
    籍登記，且無出租或供營業用之住宅用地。」「地價稅基本稅率為千分之十。」
    土地稅法第九條、第十六條第一項前段分別定有明文。另財政部八十年五月二十
    五日台財稅第八○一二四七三五○號函釋規定：「主旨：依土地稅法第十七條及
    十八條規定，得適用特別稅率之用地，於適用特別稅率之原因、事實消滅時，應
    如何恢復一般稅率課徵地價稅一案，請依說明二會商結論辦理。說明：二、本案
    經邀集有關機關會商獲致結論如下：依土地稅法第十七條及第十八條規定，得適
    用特別稅率之用地，於適用特別稅率之原因、事實消滅時，應自其原因、事實消
    滅之次期起恢復一般用地稅率課徵地價稅。」該函釋與上開規定無違，自得援用
    。
二、查原告不服被告臺北市稅捐稽徵處八十九年九月二十一日北市稽南港乙字第八九
    ○○八四六二○○號書函所示之台北市○○段○○段一二五地號土地，係原告與
    他人所共有，惟該土地上之建物即門牌號碼台北市○○區○○街四十九巷七號一
    樓旁之違建，並未依法申報房屋稅籍。原告與其配偶周雅芳設籍台北市○○區○
    ○街四十七巷十六號二樓，直系親屬亦未於該地辦竣戶籍登記，有戶政連級戶籍
    資料影本附卷可憑，且該址經臺北市政府建設局於九十年二月一日會勘時無任何
    人員，有臺北市政府建設局九十年二月五日北市建一字第九○二○三三七○○○
    號函在卷可按，足證原告及其配偶、直系親屬並未實際住於案址，揆諸前揭土地
    稅法第九條規定，上開土地自不符依自用住宅用地稅率徵稅之要件，是被告臺北
    市稅捐稽徵處依上該土地稅法第九條、第十六條之規定，參酌財政部前揭函示意
    旨，以八十九年九月二十一日北市稽南港乙字第八九○○八四六二○○號書函，
    對案址用地，改依一般土地稅率徵稅之處分，於法並無不合。
三、綜上所述，被告以案址違建存在，原告及其配偶、直系親屬未設籍，而以八十九
    年九月二十一日北市稽南港乙字第八九○○八四六二○○號函，為改依一般稅率
    課徵土地稅之處分，於法有據。訴願決定予以維持，並無違誤。原告仍執前詞，
    訴請撤銷原處分及訴願決定，為無理由，應予駁回。
四、本件兩造法律關係及事實已臻明確，其餘攻擊防禦方法及所提證據（如案址違建
    是否遭人竊佔或屬無主建物、被告未依申請拆除是否瀆職），核與前開論斷結果
    無礙，爰不再逐一論述，併此敘明。
據上論結，本件原告之訴為無理由，爰依行政訴訟法第九十八條第三項前段，判決如
主文。
中　　華　　民　　國　　　九十一　　年　　　一　　　　月　　三十一　　　日
                            臺 北 高 等 行 政 法 院  第三庭
                                           審 判 長  法  官  徐瑞晃
                                                     法  官  李得灶
                                                     法  官  曹瑞卿
右為正本係照原本作成。
如不服本判決，應於送達後二十日內，向本院提出上訴狀並表明上訴理由，如於本判
決宣示後送達前提起上訴者，應於判決送達後二十日內補提上訴理由書（須按他造人
數附繕本）。
中　　華　　民　　國　　　九十一　　年　　　二　　　　月　　　一　　　　日
                                                     書記官  吳芳靜
